【裁判字號】    98,易,942
【裁判日期】    980526
【裁判案由】    妨害自由
【裁判全文】
臺灣臺中地方法院刑事判決               98年度易字第942號
公  訴  人  臺灣臺中地方法院檢察署檢察官
被      告  甲○○
被      告  乙○○
上列被告因妨害自由案件，經檢察官提起公訴（97年度偵字第23
765號、98年度偵字第2926號），本院判決如下：
    主    文
甲○○犯恐嚇危害安全罪，處有期徒刑參月，如易科罰金，以新
台幣壹仟元折算壹日。其餘被訴部分均無罪。
乙○○無罪。
    事    實
一、甲○○與丙○○間並無債權債務關係，而受丙○○之債權人
    乙○○之託，向丙○○索討債務，竟基於妨害自由之犯意，
    於97年9月15日某時許，甲○○前往丙○○位於臺中縣潭子
    鄉○○村○○路192巷3號之住家，趁向丙○○索討債務之際
    ，面對丙○○，將手放到隨身攜帶黑色斜背包內作勢要拿傢
    伙，並向丙○○恫稱：「今日不還錢，我就要處理你」、「
    你小孩就讀什麼學校我都知道，你們家人出入、作息我都清
    楚，你要小心一點。」等語，以加害丙○○之生命及丙○○
    子女之身體安全等事，恐嚇丙○○，使丙○○心生畏懼，致
    生危害於丙○○之安全。嗣因丙○○報警處理，經警於97年
    9月24日21時30分許，在臺中縣潭子鄉○○村○○路192巷3
    號，查悉上情。並扣得丙○○先前簽發予乙○○之支票2張
    、本票2張，及工廠讓渡書1紙。
二、案經丙○○訴由台中市警察局移送，及臺灣臺中地方法院檢
    察署檢察官自動檢舉偵查起訴。
    理    由
一、被告甲○○以外之人游昇峰於偵查中之陳述，係審判外之陳
    述，當事人於本院調查證據時，知有刑事訴訟法第159條第1
    項不得為證據之情形，而未於言詞辯論終結前聲明異議，視
    為同意作為證據，且本院審酌該言詞陳述，並無證明力過低
    或違法取得之情形，應非攀誣之陳訴，本院認為其作成時之
    情況適當，而得為本案之證據，合先敘明。訊據被告甲○○
    雖坦承曾於上開時間，前往告訴人丙○○之住家，為同案被
    告乙○○催討債務，惟矢口否認有何前揭妨害自由犯行，辯
    稱：伊僅係受丙○○之邀請，至其住處收取債款，沒有對丙○○恐嚇云云。惟查，被害人丙○○與共同被告乙○○二人
    確有債權、債務關係，其間被告甲○○與共同被告乙○○二
    人，曾二次前往丙○○工廠或住處催討債務，丙○○並曾簽
    發支票及本票各二張及工廠讓渡書予共同被告乙○○收執等
    情，為被告所承，核與共同被告乙○○之陳述，及證人丙○○之供述相符，並有支票、本票各二張，及工廠讓渡書一紙
    在卷足稽，此部分之事實應可認定，次查，被告甲○○單獨
    一人，於97年9月15日某時許，在丙○○位於臺中縣潭子鄉
    ○○村○○路192巷3號之住家，對丙○○恐嚇乙節，業據證
    人丙○○於本院審理中指證歷歷，核與證人游昇峰於偵查中
    陳述情節相符，且證人游昇峰雖係丙○○之員工，惟其於偵
    查中除證稱前開事實外，另亦供稱，97年7月底，其未聽到
    被告甲○○恐嚇丙○○，只聽到甲○○要求丙○○簽立二萬
    元本票，足見證人游昇峰並非因其係丙○○之員工即完全附
    和丙○○之陳述，證人游昇峰之供述應採信，被告甲○○此
    部分之犯行應可認定。
二、核被告甲○○所為，係犯刑法305條之恐嚇危害安全罪。爰
    審酌被告雖素行良好未有犯罪前科，有台灣高等法院被告前
    案紀錄表可按，惟其恃強為他人討債，破壞社會秩序甚大，
    及其犯罪動機、平日生活情形，犯後態度等一切情狀量處如
    主文所示之刑，並諭知易科罰金之折算標準。
三、公訴意旨另以：甲○○與丙○○間並無債權債務關係，而受
    丙○○之債權人乙○○之託，持如附表所示之支票及本票各
    2紙，向丙○○索討債務。竟基於妨害自由之犯意，分別於
    下列時、地為後揭犯行：（一）於民國97年7月間某日19時
    許，甲○○隨同乙○○（乙○○本次涉嫌恐嚇危害安全部分
    ，另為不起訴處分）前往丙○○位於臺中市北屯區永和巷37
    之6號之工廠內，向丙○○索討債務。詎甲○○基於恐嚇危
    害安全之犯意，對丙○○恫稱：「如果今日不還錢，要把你
    帶去大肚山活埋」等語，以加害丙○○生命之事，恐嚇丙○○，使丙○○心生畏懼，致生危害於丙○○之安全。（二）
    於97年8月16日20時許，甲○○再次隨同乙○○前往丙○○
    位於臺中縣潭子鄉○○村○○路192巷3號之住家，並與乙○○共同基於脅迫使人行無義務之事之犯意聯絡，及行為分擔
    ，趁向丙○○索討債務之際，由甲○○對丙○○恫稱：「真
    的是要我帶你去活埋，你才肯還錢嗎？」及「如果不還錢，
    你的小孩子小心點」等語，以加害丙○○之生命及丙○○子
    女之身體等事，脅迫丙○○簽立位在臺中市北屯區永和巷37
    之6號之工廠之讓渡書，使丙○○行無義務之事。因認甲○○涉犯刑法第304條第1項之使人行無義務之事及第305條之
    恐嚇危害安全罪嫌，乙○○涉犯刑法第304條第1項之使人行
    無義務之事罪嫌等語。
（一）公訴人認為被告甲○○等二人涉有前揭犯行，係以證人丙○○、游昇峰二人陳述，並有如附表所示之支票、本票各
      2紙，及告訴人簽立之工廠讓渡書1紙在卷可稽為主要論據
      ，訊據被告甲○○及乙○○固坦承曾於上開時間，前往告
      訴人之工廠及住家催討債務，惟均矢口否認有何前揭妨害
      自由犯行。被告甲○○辯稱：伊沒有說恐嚇的話云云。被
      告乙○○辯稱：渠與甲○○前往向告訴人丙○○索討債務
      時，均係渠出面跟告訴人丙○○交談，被告甲○○僅在旁
      陪同，並未說話云云。
（二）按犯罪事實應依證據認定之，無證據不得認定犯罪事實；
      不能證明被告犯罪，應諭知無罪之判決，刑事訴訟法第一
      百五十四條第二項、第三百零一條第一項分別定有明文。
      次按所謂認定犯罪事實之證據，係指足以認定被告確有犯
      罪行為之積極證據而言，該項證據自須適合於被告犯罪事
      實之認定，始得採為斷罪之資料；又事實之認定，應憑證
      據，如未能發現相當確實證據，或證據不足以證明，自不
      能以推測或擬制之方法，以為裁判之基礎，最高法院二十
      九年上字第三一０五號、四十年臺上字第八六號判例著有
      明文。又按認定犯罪事實所憑之證據，無論係直接證據或
      間接證據，其為訴訟上之證明，須於通常一般之人均不致
      有所懷疑，而得確信其為真實之程度者，始得據為有罪之
      認定，倘其證明尚未達到此一程度，而有合理之懷疑存在
      ，復無其他調查途徑可尋，法院即應為無罪之判決，最高
      法院七十六年臺上字第四九八六號著有判例。
（三）經查，證人即告訴人丙○○雖於本院審理中指述被告甲○○二人有上揭事實，復有扣案如附表所示之支票、本票各
      2紙及告訴人簽立之工廠讓渡書1紙在卷可查，惟觀諸證人
      即告訴人丙○○於警詢時及偵查中所證，就與時地被告二
      人有恐嚇犯行，與其本院審理中所陳述，並非一致，尚非
      可遽予採信，另前揭支票、本票及讓渡書等物，僅能證明
      被告甲○○等人曾持該票據至被害人丙○○家中及工廠催
      討債務，及催討債務過程，丙○○曾書立讓渡書予被告以
      償還其債務，尚不能證明被告等人曾以妨害自由之手段為
      之，另證人游昇峰亦陳述，未聽聞被告有此部分恐嚇丙○○之情事（97年度第23765號偵查卷第24頁倒數第7行，倒
      數第1行），亦無從認定被告二人有此部分犯行，此外，
      復查無其他積極證據足認被告有何詐欺犯行，不能證明被
      告犯罪，自應為無罪之判決。
四、據上論斷，應依刑事訴訟法第二百九十九條第一項前段，第
    三百零一條第一項、刑法第三百零五、第四十一條第一項前
    段，刑法施行法第一條之一，判決如主文。
中    華    民    國    98    年    5     月    26    日
                  刑事第一庭    法  官  林清鈞
以上正本證明與原本無異。
如不服本判決應於收受判決後10日內向本院提出上訴書狀，並應
敘述具體理由；其未敘述上訴理由者，應於上訴期間屆滿後20日
內向本院補提理由書（均須按他造當事人之人數附繕本）「切勿
逕送上級法院」。
                                書記官  陳貴卿
中    華    民    國    98    年    5     月    26    日
┌──┬──┬───┬─────┬──────┬───────┬───────────┐
│編號│種類│發票人│票      號│ 到  期  日 │金額（新臺幣）│付款之金融機構或付款人│
├──┼──┼───┼─────┼──────┼───────┼───────────┤
│ 1  │支票│翁靜愉│AD0000000 │96年8月16日 │        10萬元│復華商業銀行鹿港分行  │
├──┼──┼───┼─────┼──────┼───────┼───────────┤
│ 2  │支票│翁靜愉│AD0000000 │96年9月15日 │    11萬6500元│復華商業銀行鹿港分行  │
├──┼──┼───┼─────┼──────┼───────┼───────────┤
│ 3  │本票│丙○○│CH567537  │未載        │        10萬元│丙○○                │
├──┼──┼───┼─────┼──────┼───────┼───────────┤
│ 4  │本票│丙○○│CH567538  │未載        │        10萬元│丙○○                │
└──┴──┴───┴─────┴──────┴───────┴───────────┘
附錄論罪科刑法條
中華民國刑法第305條
（恐嚇危害安全罪）
以加害生命、身體、自由、名譽、財產之事，恐嚇他人致生危害
於安全者，處2年以下有期徒刑、拘役或3百元以下罰金。


司法院資訊處製作；財團法人民間司法改革基金會備份。
